臺灣雲林地方法院民事判決　九十二年度保險字第六號
　　原　　　告　乙○○
　　訴訟代理人　黃裕中律師
　　複代理人　　蕭敦仁律師
　　被　　　告　國泰人壽保險股份有限公司
　　法定代理人　丙○○
　　訴訟代理人　廖瑞鍠律師
　　　　　　　　甲○○　　　住.
右當事人間請求給付保險金事件，經本院於中華民國九十三年八月二十五日言詞辯論
終結，判決如左：
    主    文
原告之訴及其假執行之聲請均駁回。
訴訟費用由原告負擔。
    事 實 及 理 由
甲、程序方面：
    按訴狀送達後，原告不得將原訴變更或追加他訴，但減縮應受判決事項之聲明者
    ，不在此限。民事訴訟法第二百五十五條第一項第三款定有明文。原告起訴時，
    請求被告給付原告新台幣（下同）四百二十萬元，嗣於民國（下同）九十二年十
    月九日具狀陳明，就國泰真情一○一終身壽險主約部分（以下簡稱真情壽險）兩
    造業已達成協議，減縮此部分三十五萬元之請求，即原告減縮請求金額為三百八
    十五萬元及其遲延利息，揆諸上述規定，並無不合。
乙、實體方面：
一、原告主張：
  (一)原告先後於八十九年十二月十一日、九十年八月六日向被告公司投保真情壽險並
    附加平安保險附約（保單號碼：0000000000）、國泰全福一○一終身
    壽險並附加平安保險附約（保單號碼：0000000000，以下簡稱全福壽
    險）。其中真情壽險部分，主約保險金額為一百萬元，且其附加平安保險附約第
    十六條第一項約定：「被保險人於本附約有效的保險期間內遭受第二條之意外傷
    害事故，並於意外事故發生之日起一百八十日以內致成附表所列第二級以下殘廢
    程度之一者，本公司按本附約保險單上所載該被保險人的保險金額為準，依附表
    所列比例給付殘廢保險金。」而依附約附表（殘廢程度與保險金給付表）第四級
    第十五項所示：一目視力永久完全喪失者，給付比例為百分之三十五，即若發生
    該項保險事故，被告應依附表所列意外殘廢第四級給付保險金三十五萬元（
    0000000×35%＝350000）；另外，全福壽險部分，主約保險金額為三十萬元，附
    加平安保險保險附約第十六條第一項約定：「被保險人於本附約有效的保險期間
    內遭受第二條之意外傷害事故，並於意外事故發生之日起一百八十日以內致成附
    表所列第二級以下殘廢程度之一者，本公司按本附約保險單上所載該被保險人的
    保險金額為準，依附表所列比例給付殘廢保險金。」依其附約附表（殘廢程度與
    保險金給付表）：一目視力永久完全喪失者，為殘廢等級第四級，應給付保險金
    三百五十萬元。
  (二)原告投保後曾於九十年九月二十八日發生交通事故受有頭部外傷，之後視力逐漸
    感覺模糊，自九十年十一月十九日起陸續前往財團法人佛教慈濟綜合醫院大林分
    院（下稱慈濟大林醫院）就診，診斷認為疑部分視神經外傷併萎縮，因病情持續
    惡化，經該院醫師建議前往行政院國軍退除役官兵輔導委員會桃園榮民醫院（下
    稱桃園榮民醫院）接受進一步檢查，亦診斷認為疑雙眼視神經外傷併萎縮，且右
    眼視力零點零二，左眼視力零點三。依本件保險契約就失明定義，係指視力永久
    在萬國式視力表○‧○二以下而言，原告因右眼視力已達失明標準，遂於九十一
    年三月二十八日檢具相關資料向被告申請失明殘廢給付，詎料，被告竟於九十一
    年五月十五日以原告曾因肝疾病、腸胃疾病、失眠等病症求診病史，未於投保時
    告知為由，主張解除本件契約，惟前述解約理由顯與原告視神經外傷併萎縮而致
    右眼失明之症狀無涉，依保險法第六十四條第二項後段規定，被告不得據此解除
    契約，保險契約依然有效。
  (三)前述保險契約既然有效，原告所受意外傷害事故符合殘廢程度與保險金給付表第
    四級第十五項所示：「一目視力永久完全喪失者」之情形，共計得請求被告給付
    三百八十五萬元（350000＋0000000＝0000000）。另依真情壽險第十八條第二項
    、全福壽險第十七條第二項約定，被告公司應於收齊文件後十五日內給付之，逾
    期應按年利一分加計利息給付。是原告於九十一年三月二十八日檢具相關資料向
    被告申請失明殘障給付，被告本應於九十一年四月十二日前給付，惟被告未依約
    履行，故本件應自九十二年四月十三日起至清償日止，加計年息百分之十之遲延
    利息。
    並聲明：(一)被告應給付原告三百八十五萬元，及自九十一年四月十三日起至清償
    日止，按年息百分之十計算之利息；(二)訴訟費用由被告負擔；(三)原告願供擔保請
    准予宣告假執行。
二、被告對於：原告先後於八十九年十二月十一日、九十年八月六日向被告投保前述
    真情壽險（含本約、附約）、全福壽險（含本約、附約），及被告已於九十一年
    三月二十八日收齊原告申請理賠之文件，未給付原告所主張三百八十五萬元之保
    險金部分不爭執，然抗辯如下：
  (一)真情壽險及全福壽險附加平安保險附約第十六條第一項所約定之殘廢程度，原告
    主張一目視力永久完全喪失情形，固與「殘廢程度與保險金給付表」第四級第十
    五項所示項目吻合，但依該給付表「註一」對失明之認定，其標準為：「ａ、視
    力的測定，依據萬國式視力表，兩眼個別依矯正視力測定。ｂ、失明係指視力永
    久在萬國式視力表○．○二以下而言。ｃ、以自傷害之日起經過六個月的治療為
    判定原則但眼球摘出等明顯無法復原的情況，不在此限。」易言之，於意外傷
    害事故發生日起一百八十日以內造成殘廢，被告始應理賠，且視力應依矯正後之
    視力測定。
  (二)原告主張其右眼視力減退原因，係外來突發之交通意外傷害事故所導致，應負舉
    證責任；且依慈濟大林醫院之病情說明書對原告之右眼視力載稱：「右眼視力因
    角膜高度散光，疑從小造成弱視，此項為體內原因。」足見原告右眼視力減退原
    因是因從小弱視所造成，非交通事故所導致。再者，縱認原告曾發生車禍事故，
    但原告自稱於九十年九月二十八日發生交通事故，然依同院病歷資料，在九十一
    年十一月十一日，原告右眼最佳矯正視力為零點零五，足見在九十年九月二十八
    日發生交通事故後之一百八十天內，其右眼視力經矯正後仍可達零點零五，此與
    上述契約約定「失明」之標準未符，被告自得拒絕給付保險金。
    並聲明：(一)原告之訴及假執行之聲請均駁回；(二)訴訟費用由原告負擔。
三、兩造不爭執之事實：
  (一)原告先後於八十九年十二月十一日、九十年八月六日向被告公司投保真情壽險並
    附加平安保險附約、全福壽險並附加平安保險附約。其中真情壽險部分，主約保
    險金額為一百萬元，且其附加平安保險附約第十六條第一項約定：「被保險人於
    本附約有效的保險期間內遭受第二條之意外傷害事故，並於意外事故發生之日起
    一百八十日以內致成附表所列第二級以下殘廢程度之一者，本公司按本附約保險
    單上所載該被保險人的保險金額為準，依附表所列比例給付殘廢保險金。」而依
    附約附表（殘廢程度與保險金給付表）第四級第十五項所示：一目視力永久完全
    喪失者，給付比例為百分之三十五；另外，全福壽險部分，主約保險金額為三十
    萬元，附加平安保險保險附約第十六條第一項有與真情壽險附約相同之約定文字
    ，依其附約附表（殘廢程度與保險金給付表）：一目視力永久完全喪失者，為殘
    廢等級第四級，應給付保險金三百五十萬元。
  (二)原告以其右眼視力已達失明標準（萬國式視力表○‧○二以下），遂於九十一年
    三月二十八日檢具相關資料向被告公司申請失明殘障給付，被告收齊文件後，拒
    絕給付真情壽險附約殘廢保險金三十五萬元及全福壽險附約殘廢保險金三百五十
    萬元。
四、得心證之理由：
    本件兩造所爭執者，厥在原告右眼視否已達兩造約定之失明標準（視力永久喪失
    ）？若達失明標準，其失明原因是否來自意外傷害事故所致？茲分段敘述如下：
  (一)按「一目視力永久完全喪失」，依真情壽險及全福壽險附加平安保險附約第十六
    條第一項所約定之殘廢程度，為「殘廢程度與保險金給付表」第四級第十五項，
    但依該給付表「註一」對失明之認定，其標準為：「ａ、視力的測定，依據萬國
    式視力表，兩眼個別依矯正視力測定。ｂ、失明係指視力永久在萬國式視力表○
    ．○二以下而言。ｃ、以自傷害之日起經過六個月的治療為判定原則，但眼球摘
    出等明顯無法復原的情況，不在此限。」有殘廢程度與保險金給付表二紙在卷可
    稽。是被保險人主張有「一目視力永久完全喪失」之情形，請求保險人給付殘廢
    保險金，自應符合上述標準。
  (二)查，原告於九十一年十一月十一日檢查視力，其右眼最佳矯正視力為零點零五乙
    節，有慈濟大林醫院九十三年三月二十六日慈醫大林文字第○九三○○○○三四
    五號函附病情說明書一份在卷足憑。可見原告主張九十年九月二十八日發生交通
    事故後之一百八十天內，其右眼視力經矯正後仍可達零點零五，超過零點零二，
    核與前述保險契約約定「失明」之標準未符，被告拒絕給付保險金，自屬有據。
  (三)原告視力未達失明標準，則其失明原因是否來自意外傷害事故所致，均不影響被
    告毋庸給付保險金之結果，此部分即無需再予贅論。
  (四)從而，原告依據保險契約，請求被告給付三百八十五萬元之保險金，及自九十一
    年四月十三日起至清償日止，按年息百分之十計算之約定遲延利息，為無理由，
    應予駁回。
  (五)原告之訴既遭駁回，其假執行之聲請亦失所附麗，應併予駁回。
  (六)本件事證已臻明確，兩造其餘攻擊防禦方法及舉證，核與判決結果無影響，爰不
    再一一論列，併予敘明。
丙、訴訟費用負擔之依據：民事訴訟法第七十八條。
中　　　華　　　民　　　國　　九十三　　年　　　八　　　月　　二十七　　日
                                臺灣雲林地方法院民事第二庭
~B法　　　官　陳宏卿
右為正本係照原本作成
如對本判決上訴，須於判決送達後廿日內向本院提出上訴狀
中　　　華　　　民　　　國　　九十三　　年　　　八　　　月　　二十七　　日
~B法院書記官　詹培煌
